臺灣高等法院民事裁定　　　　　　　　 100年度破抗字第21號
抗　告　人　梁金鐘即實瑞金屬有限公司清算人
代　理　人　黃忠律師
抗告人因聲請宣告破產事件，對於中華民國100 年3 月3 日臺灣
板橋地方法院99年度破字第42號所為裁定提起抗告，本院裁定如
下：
    主  文
抗告駁回。
抗告程序費用由抗告人負擔。
    理  由
一、聲請及抗告意旨略以：實瑞金屬有限公司（下稱實瑞公司）
    因經營不善，無法繼續營業，已經解散登記在案，抗告人就
    任清算人後，依法執行清算事務，債權人申報債權計有財政
    部臺灣省北區國稅局三重稽徵所營利事業所得稅及營業稅本
    稅為新台幣（下同）322萬4,172元、罰鍰401萬8,690元、新
    加坡商星展銀行股份有限公司為58萬4,19元，另外尚積欠員
    工賴清龍2個月工資及遣散費共9萬9,000元、林仕凡2個月工
    資及遣散費共6萬6,000元，以上共計798萬8,281元，惟公司
    賸餘資產僅有85萬元，顯已不足清償債務，爰依公司法第89
    條第1 項之規定聲請宣告破產。原審未依職權調查證據，依
    法傳訊債務人、債權人及其他關係人，以抗告人既尚有財產
    85萬元，顯無破產財團不能構成情事，更無不敷清償財團費
    用之可能，遽駁回抗告人之聲請，顯然違誤，爰提起抗告，
    請廢棄原裁定等語。
二、按破產對債務人不能清償債務者宣告之；破產宣告時屬於破
    產人之一切財產，及將來行使之財產請求權，為破產財團；
    財團費用及財團債務，應先於破產債權，隨時由破產財團清
    償之，破產法第57條、第82條第1 項第1 款、第97條分別定
    有明文。破產程序乃於債務人不能清償債務時，為使多數債
    權人獲得平等滿足，並兼顧債務人之利益，而就債務人之總
    財產，由法院參與之一般強制執行程序；是法院就破產之聲
    請，應以職權為必要調查，如債務人之資產已不足清償稅捐
    等優先債權，他債權人更無受償之可能，倘予宣告破產，反
    而須優先支付破產財團之管理、分配所生之費用及破產管理
    人之報酬等財團費用，將使破產財團之財產更形減少，優先
    債權人即稅捐機關之債權減少分配或無從分配，其他債權人
    更無在破產程序受分配之可能，顯與破產制度之本旨不合，
    無宣告破產之實益及進行破產程序之必要。參照破產法第
    148 條旨趣，應依同法第63條，以裁定駁回其聲請（最高法
    院98年度第4 次民事庭會議決議(一)參照）。又雇主因歇業、
    清算或宣告破產，本於勞動契約所積欠之工資未滿6 個月部
    分，有最優先受清償之權，勞動基準法第28條第1 項定有明
    文。所謂最優先受清償之權包括優先於地方稅受清償（本院
    暨所屬法院99年法律座談會民執類提案第44號研討意見參照
    ），而依地方稅法通則第7 條第1 款規定，地方稅優先於國
    稅而受償，換言之，前項工資債權係優先於國稅而受清償。
三、經查，實瑞公司目前僅有現金資產85萬元，依抗告人所提債
    權人清冊記載，實瑞公司尚積欠債權人賴青龍、林仕凡各3
    萬3,000 元工資，合計6 萬6,000 元，此項工資債權依勞動
    基準法第28條第1 項規定，應屬最優先受清償之債權，而得
    足額優先受償。又實瑞公司積欠應次優先受償之營業稅、營
    利事業所得稅款共計322 萬4,172 元（另有營業稅、營所稅
    罰鍰401 萬8690元），然該公司之剩餘資產並不足以清償此
    部分次優先稅款債權，則其餘無優先受償權之借款債權人新
    加坡商星展銀行股份有限公司，顯無在破產程序受分配之可
    能。是若本件宣告破產，實瑞公司須優先支付破產財團之管
    理、分配所生費用及破產管理人之報酬等財團費用，將使破
    產財團之財產更形減少，導致優先債權人即稅捐機關之債權
    減少分配甚至無法受償，其他債權人更無在破產程序受分配
    之可能。此與破產制度之本旨顯有不合。又對於實瑞公司有
    優先受償權之稅款債權人，僅財政部臺灣省北區國稅局而已
    ，別無其他同一優先順位之債權人，實質上亦無多數債權人
    而有平均分配受償之需要，依照首揭說明，亦難謂本件有宣
    告破產之實益。況上開稅捐、罰款債權均經移送行政執行，
    此觀原審卷第13、14頁所附財政部臺灣省北區國稅局欠稅總
    歸戶查詢情形表可明，而依行政執行法第26條準用強制執行
    法第34條第2項、第3項規定，前揭債權人賴青龍、林仕凡就
    其應受最優先分配之工資債權，亦得提出證明文件，於行政
    執行程序聲明參與分配，行政執行署知該二人債權，並應通
    知而為分配，此已足保護該二人之工資債權之優先受償，故
    抗告人聲請宣告實瑞公司破產，尚難認有准許必要。而破產
    法第63條第2 項固規定法院為破產事件之裁定前，得依職權
    傳訊債務人、債權人及其他關係人，惟此非必要踐行之程序
    ，法院依既有之事證倘足以判斷破產要件之存否，自可逕為
    裁定。是原審以上開情由認為本件破產聲請並無准許實益，
    因而未經傳訊債務人、債權人及其他關係人，即逕以裁定駁
    回抗告人之聲請，經核並無違誤。抗告人指摘原裁定不當，
    求予廢棄改判，為無理由，應予駁回其抗告。
四、依破產法第5 條、民事訴訟法第495條之1 第1 項、第449
    條、第95條、第78條，裁定如主文。
中    華    民    國   100    年    6     月    30    日
                  民事第十九庭
                      審判長法  官  魏麗娟
                            法  官  吳麗惠
                            法  官  黃明發
正本係照原本作成。
本裁定除以適用法規顯有錯誤為理由外，不得再抗告。如提起再
抗告，應於收受後10日內委任律師為代理人向本院提出再抗告狀
。並繳納再抗告費新台幣１千元。
中    華    民    國   100    年    7     月    6     日
                            書記官  顧哲瑜